臺灣臺南地方法院交通事件裁定　　　　　　　　　　九十三年度交聲字第二四七號
　　移
　　受處分人
　　即異議人　　甲○○
　　送達代收人　姜郭寶蓮
右列受處分人因違反道路交通管理處罰條例案件，對於交通部公路總局嘉義區監理所
台南監理站民國九十三年五月二十一日所為之裁決處分（處分案號：嘉監南字第裁七
四─Ｂ00000000號），聲明異議，本院裁定如左：
    主  文
異議駁回。
    理  由
一、聲明異議意旨略以：如附件聲明異議狀所載。
二、按汽車駕駛人，駕駛車輛未隨身攜帶駕駛執照者，處新臺幣三百元以上六百元以
    下罰鍰，並責令補辦登記、補照、換照或禁止駕駛；汽車駕駛人，持逾期之駕駛
    執照駕車者，處六百元以上一千二百元以下（註：新臺幣一千八百元以上三千六
    百元以下）罰鍰，並禁止其駕駛；駕駛執照並應扣繳之；道路交通管理處罰條例
    第二十五條第三款、第二十二條第一項第六款、第二項分別定有明文。
三、經查：
    （一）本件受處分人即異議人甲○○有於民國九十三年五月十一日二十一時五分
          許，駕駛車牌號碼ＭＲＱ─７４６號重型機車，在行經高雄市○○路與新
          田路口處時，為警以駕駛車輛未隨身攜帶駕駛執照而當場製單舉發，有高
          雄市政府警察局高市警交字第Ｂ00000000號舉發違反道路交通管
          理事件通知單一紙在卷可憑；另異議人所持有重型機車駕駛執照有效日期
          於九十二年十一月十日屆至，故本件違規當時異議人係持逾期駕駛執照駕
          車之違規行為等情，亦有交通部公路總局嘉義區監理所台南監理站檢附異
          議人甲○○之機車駕照基本資料查詢表一紙存卷可佐，則異議人有於前開
          時、地持逾期駕駛執照駕駛上述重型機車，且未隨身攜帶駕駛執照之違規
          事實，即堪認定。
    （二）異議人雖就未隨身攜帶駕照而駕駛車輛之違規行為不爭執，惟辯稱：該重
          型機車駕駛執照於另案遭吊扣期間已逾期，執行機關並未告知，且吊扣執
          行單上所載相關規定未經法律授權，吊扣期滿後執行機關亦未將駕照寄回
          伊本人，程序上有明確缺失，應將本案持逾期駕駛執照駕車之處分撤銷云
          云。經查，異議人所持有之重型機車駕照，有效日期早於九十二年十一月
          十日即已屆至，而異議人係遲至九十二年十一月二十一日駕駛執照始因肇
          事而遭吊扣，且該次駕駛執照遭吊扣處分之期間係自九十二年十一月二十
          一日起至九十三年二月二十日止，換言之，異議人之駕照在遭吊扣前早已
          逾期，顯然異議人之重型機車駕照在該次吊扣處分前即已逾期多日而疏未
          辦理換發，此有前開機車駕照基本資料查詢表一紙在卷可查；其次，參看
          高雄市政府駕駛執照吊扣執行單上所載：「駕照吊扣者，吊扣期滿時應憑
          本執行單領回原扣駕照」、「吊扣期滿次日持本執行單及印章領回駕照」
          、「駕照吊扣期滿，可採通信方式領回，辦理時請寄回吊扣執行單及回郵
          信封，本處收件後，十五個工作日內寄出」等規定，乃以違反道路交通管
          理事件統一裁罰基準及處理細則第六十六條第三項：「執行單為吊扣處分
          者，於吊扣期滿，被處分人領回駕駛執照時，處罰機關應將執行單收回附
          卷；如執行單遺失者，應由受處分人或其委託之人切結附卷」為依據所為
          之規定。按前開吊扣執行單上之規定主要目的乃為規範機關內部秩序及運
          作方法，對外則因此達到便民措施之功能，性質上應類屬於行政程序法第
          一五九條第一項所稱之行政規則，係就行政機關內部相關業務處理方式所
          為之一般性規定，行政機關並無透過適用該一般性規定做成行政處分而間
          接對人民發生效力，是此類技術性、細節性行政規則即非必然須踐行行政
          程序法第一六０條第二項完成，方謂符合法定程序而生效。且觀以上開違
          反道路交通管理事件統一裁罰基準及處理細則第六十六條第三項條文文義
          ，即隱含處罰機關課與被處分人於駕駛執照吊扣期滿時須繳回執行單方得
          領回之義務，係為簡便查驗該駕駛執照之持有人而得提高行政效率之規則
          ，是被處分人若欲採通信方式領回駕駛執照，當於期限內將該執行單及相
          關文件寄回後方由行政機關辦理之，行政機關並無義務主動查對資料且寄
          回吊扣期滿之駕照，上開規定並未限制人民自由權利，亦未涉及公共利益
          重要事項。又該吊扣執行單上之吊扣起迄時間、領回之方式等均記載明確
          ，異議人自應依照日期及相關規定辦理領回程序，而非以輕忽消極之態度
          等候行政機關主動寄回駕駛執照，則異議人辯稱前開規定未經法律授權，
          應依據行政程序法第一七四條之一規定，該通信領回方式已失其效力云云
          ，顯係卸責之詞，自無可採。
    （三）綜上所述，本件受處分人即異議人甲○○有於上開時、地，持用逾期之駕
          駛執照駕車且未隨身攜帶駕駛執照之違規行為，既堪認定，則原處分機關
          即交通部公路總局嘉義區監理所台南監理站，乃據此並引用道路交通管理
          處罰條例第二十五條第三款、第二十二條第一項第六款之規定，裁處異議
          人罰鍰新臺幣二千一百元整，並依同條例第二十二條第二項之規定，扣繳
          駕駛執照，於法即無違誤。至異議人異議為無理由，故應予駁回。
四、據上論斷，應依道路交通案件處理辦法第十九條，裁定如主文。
中      華      民      國      九十三      年      九      月    三    日
                                  臺灣臺南地方法院交通法庭
                                      法  官    張  瑛  宗
右正本證明與原本無異
如不服本裁定應於送達後五日內向本院提出抗告狀
                                      書記官    陳  志  德
中      華      民      國      九十三      年      九      月    三    日
